【裁判字號】    95,交聲,256
【裁判日期】    950807
【裁判案由】    聲明異議
【裁判全文】
臺灣彰化地方法院交通事件裁定         95年度交聲字第256號
原處分機關    交通部公路總局台中區監理所彰化監理站
異  議  人
即受處分人    甲○○
上列異議人即受處分人因違反道路交通管理處罰條例案件，對於
交通部公路總局台中區監理所彰化監理站九十五年三月二十日彰
監四字第裁六四—Z00000000號處分不服，聲明異議，
本院裁定如下：
    主  文
異議駁回。
    理  由
一、按處理違反道路交通管理事件，有關文書送達之程序，依行
    政程序法之規定，此觀道路交通管理事件統一裁罰基準及處
    理細則第五條定有明文。又行政程序法關於文書送達之程序
    有下列規定：「送達，於應受送達人之住居所、事務所或營
    業所為之；於應送達之處所不獲會晤應受送達人時，得將文
    書付與有辨別事理能力之同居人」、「送達，不能依前二條
    規定為之者，得將文書寄存送達地之地方自治或警察機關，
    並作送達通知書兩份，一份黏貼於應受送達人住居所、事務
    所、營業所或其就業處所門首，另一份交由鄰居轉交或置於
    該送達處所信箱或其他適當位置，以為送達。前項情形，由
    郵政機關為送達者，得將文書寄存於送達地之郵政機關。寄
    存機關自收受寄存文書之日起，應保存三個月」、「送達由
    行政機關自行或交由郵政機關送達」、「文書由行政機關自
    行送達者，以承辦人員或辦理送達事務人員為送達人；其交
    郵政機關送達者，以郵務人員為送達人」，此觀行政程序法
    第七十二條第一項前段、第七十三條第一項、第七十四條、
    第六十八條第一、四項分別訂有明文。
二、另按行政罰法第五條規定：「行為後法律或自治條例有變更
    者，適用行政機關最初裁處時之法律或自治條例。但裁處前
    之法律或自治條例有利於受處罰者，適用最有利於受處罰者
    之規定」。觀諸道路交通管理處罰條例第二十一條已於九十
    四年十二月二十八日修正公布，又依行政院於九十五年六月
    二十三日以院臺交字第○九五○○八七六八五號所發布之函
    令，該修正條文定於九十五年七月一日起開始施行。而本案
    在交通部公路總局台中區監理所彰化監理站於九十五年三月
    二十日裁決時，新條文尚未生效施行，依前揭行政罰法第五
    條之規定，自應適用行政機關裁處時即修正前道路交通管理
    處罰條例第二十一條之規定。按修正前道路交通管理處罰條
    例第二十一條第一項第一款規定：未領有駕駛執照駕車者，
    處汽車駕駛人新臺幣（下同）六千元以上一萬二千元以下罰
    鍰，均合先敘明。
三、聲明異議意旨略以：因我戶籍在鹿港，而住在台中工作，父
    親年紀大況且也沒通知我，不清楚狀況下才知我被禁駛一年
    ，為此聲明異議等語。
四、經查：本件受處分人甲○○駕駛車主李素玉所有M7—1681號
    自小客貨車，於九十五年三月八日二十一時二十分在國道一
    號南向二○四‧五公里處為警舉發「未攜帶駕駛執照」（舉
    發單上並記載駕駛執照已遭註銷）之違規情事，此為受處分
    人於聲明異議狀所不爭執，並有內政部警政署國道公路警察
    局舉發違反道路交通管理事件通知書一紙在卷可稽。再查受
    處分人遭逕行註銷駕駛執照之理由，乃因其在九十三年五月
    十一日十五時二十三分許，於台中市○○路在禁止臨時停車
    處所停車，為警舉發後，由交通部公路總局台中區監理所彰
    化監理站開立彰監四字第裁六四─Ｇ四Ｆ○一六七五六號裁
    決書，命其應於九十五年二月十七日前繳納一千二百元之罰
    鍰，逾期不繳納者，則自同年二月十八日起易處吊扣駕照二
    月，並限於九十五年三月四日前繳送駕駛執照，逾期不繳送
    者，則自九十五年三月五日起逕行註銷駕駛執照，該裁決書
    並於九十五年一月二十五日以寄存送達之方式送達「彰化縣
    鹿港鎮○○路三七七號」，有該裁決書及送達證書各一紙在
    卷可稽。本件裁決書既已依前揭行政程序法之規定送達受處
    分人之戶籍地址，該地址仍有受處分人之父親居住可代為處
    理郵件，即不得謂該送達有何不合法之處。從而，受處分人
    即應依裁決內容遵期繳納罰鍰，否則監理機關予以易處吊扣
    、註銷駕駛執照，即屬有據。本件受處分人自承未遵期繳納
    罰鍰，是以原處分機關依法註銷駕駛執照，於法並無不合。
    從而原處分機關以受處分人在駕駛執照逕行銷後無照期間駕
    車為由，依道路交通管理處罰條例第二十一條第一項第一款
    之規定裁處罰鍰八千四百元，即無不當，本件異議為無理由
    ，應予駁回。
據上論斷，應依道路交通案件處理辦法第十九條，裁定如主文。
中     華     民     國  九十五  年   八   月    七   日
                     交通法庭          法  官  黃玉齡
以上正本證明與原本無異。
如不服本裁定，應於裁定送達後五日內向本院提出抗告狀 (須附
繕本 )。
中     華     民     國  九十五  年   八   月    九   日
                                       書記官  林怡吟


司法院資訊處製作；財團法人民間司法改革基金會備份。
